最高法院刑事判決　　　　　　　　　　　　　　　八十八年度台上字第一八○三號
　　上訴人　台灣高等法院檢察署檢察官
　　被　告　甲○○
右上訴人因被告偽造文書案件，不服台灣高等法院中華民國八十六年四月一日第二審
更審判決（八十六年度重上更(三)字第二○號，起訴案號：台灣台北地方法院檢察署八
十二年度偵字第二七二○一號），提起上訴，本院判決如左：
    主  文
上訴駁回。
    理  由
按刑事訴訟法第三百七十七條規定，上訴於第三審法院，非以判決違背法令為理由，
不得為之。是提起第三審上訴，應以原判決違背法令為理由，係屬法定要件。如果上
訴理由狀並未依據卷內訴訟資料，具體指摘原判決不適用何種法則或如何適用不當，
或所指摘原判決違法情事，顯與法律規定得為第三審上訴理由之違法情形，不相適合
時，均應認其上訴為違背法律上之程式，予以駁回。本件上訴意旨略稱：(一)魚槍槍管
有特殊規格，並非一般鋁管可比，雖獨立觀察，有使用魚槍常識者，一見即知係魚槍
槍管，而魚槍槍號，乃魚槍製造廠商對該槍枝出廠時之識別文字，表示其出廠之批號
與年度，亦代表其品質與信譽，係為表示一定用意之證明，自屬刑法第二百二十條之
準私文書。被告為將合法持有之魚槍槍身換長，而另行購買槍管，並偽刻合法持有之
魚槍槍號於其上，自足生損害於原製造廠商，並不因槍號偽刻在槍管或他處而有所區
別。(二)被告於警訊時已供稱該Ｄ六七一四五號魚槍係吳木生所有，如所供屬實，則其
所為，顯已達於製造魚槍之階段，且與偽造文書罪間有方法結果之牽連關係，原審未
就此部分予以調查，並於理由中詳加論述，亦有未盡職權調查及理由不備之違法云云
。
惟查：原判決以公訴意旨略稱：被告甲○○合法持有編號Ｄ六七一四五號魚槍，為將
槍身換長而偽刻該Ｄ六七一四五號槍號於另一鋁管上，充為表示係受許可之魚槍，因
認被告涉犯刑法第二百二十條、第二百十條之偽造文書罪嫌等情。原審綜核全案卷證
資料，認定及說明被告於民國八十二年十一月十二日下午六時十分許，在台北縣貢寮
鄉○○村○○街龍興廟口為警查獲時，僅帶該支刻有Ｄ六七一四五號鋁管，嗣經警
帶返其台北市○○街一三六號住處，始起出其合法之Ｄ六七一四五號魚槍，其於警訊
中供稱因該合法持有之魚槍槍身（管）短，欲以該支較長鋁管換裝，有警訊筆錄及內
政部內警乙魚字第四○五一號自衛槍枝執照影本一張可憑，則扣案之該支鋁管在更換
該支魚槍上之前，並非屬魚槍之一部分，無法獨立使用。又本件魚槍之管制編號為「
000000000」，槍號為「Ｄ六七一四五」，而槍枝與執照須同置一處，使用
槍枝時，應一同帶。被告僅在鋁管上刻上其合法持有之魚槍編號「Ｄ六七一四五」
，並非另行偽造或變造，而原魚槍之槍號係刻印於槍把上，並非在槍管上，則其在另
備用之槍管（鋁管）上，刻上該魚槍槍號，並非表示製造廠商對槍管出廠之用意證明
，僅能作識別之用，不足以生損害於主管機關之管理及廠商之信譽，乃認被告之犯罪
不足證明，因而撤銷第一審判決，改判諭知被告無罪，已詳細說明其理由，所為論斷
，亦均有卷內資料可資覆按，從形式上觀察，並無違背法令之情形。上訴意旨對原審
之論斷，究係違背如何之經驗法則或論理法則，亦未依據卷內資料為具體之指摘。而
按：(一)依卷內資料，魚槍槍號係打造於槍把上，並非槍管，而扣案槍管，縱有一定規
格（被告辯稱魚槍動力係憑橡皮筋之彈力發送，槍管本身並無一定之規格及材質，只
要可支撐橡皮筋之拉力即可），但在更換裝置於槍把上之前，仍屬一般之鋁管，並非
屬魚槍之一部，被告在該鋁管刻上其合法持有之魚槍槍號，除可作為識別之用外，並
不具任何意義，尚不得以文書或準文書視之。上訴意旨此部分所指，殊嫌誤會。(二)依
前述，本件扣案槍管在未更換裝置於槍把上之前，仍屬一般之鋁管，尚非屬魚槍之一
部，則縱被告購買該槍管係備供為改裝魚槍之用，但其既尚未著手改裝，卷內亦無其
已著手改裝之證據資料，則其所為，要之亦僅止於預備階段而已，茲槍砲彈藥刀械管
制條例對製造魚槍既無處罰預備行為之規定，其此部分所為，仍屬不罰。況檢察官亦
未對被告製造魚槍部分之行為提起公訴，原判決又認起訴部分（偽造文書）被告之犯
罪不足證明，二者間即無方法結果之牽連關係，乃原審對未起訴部分未予調查及說明
，於法自亦無違。縱上所述，本件上訴意旨所指，均與法律規定得為第三審上訴理由
之情形不相適合，其上訴違背法律上之程式，應予駁回。
據上論結，應依刑事訴訟法第三百九十五條前段，判決如主文。
中      華      民      國    八十八    年      四      月     十四     日
                              最高法院刑事第二庭
                                  審判長法官  莊  來  成
                                        法官  呂  潮  澤
                                        法官  謝  俊  雄
                                        法官  白  文  漳
                                        法官  蘇  振  堂
      右正本證明與原本無異
                                              書  記  官
中      華      民      國    八十八    年      四      月     十九     日
